臺灣高等法院刑事判決　　　　　　　　94年度上訴字第2163號
上　訴　人　臺灣桃園地方法院檢察署檢察官
上 訴 人即
被　　　告　甲○○
　　　　　　　　　　現於台灣台中監獄
指定辯護人　本院公設辯護人　乙○○
上列上訴人因被告違反槍砲彈藥刀械管制條例案件，不服臺灣桃
園地方法院94年度訴緝字第56號，中華民國94年5月20日第一審
判決（起訴案號：臺灣桃園地方法院檢察署90年度偵字第13322
號），提起上訴，本院判決如下：
    主  文
上訴駁回。
    事  實
一、甲○○之友人丁○○（所犯未經許可，寄藏、出借可發射子
    彈具有殺傷力之改造玩具手槍罪部分，業經原審以90年度訴
    第1979號判決判處應執行有期徒刑4年2月，併科罰金4萬元
    ，上訴後，後經本院以92年度訴字第1840號、最高法院92年
    度台上第5770號判決上訴駁回確定）於民國90年6月間某日
    ，在台北市○○○路222巷18弄2號2樓住處，受真實姓名、
    年籍不詳綽號「阿國」之黃姓成年男子委託，代為保管該男
    子未經許可而持有可發射子彈具殺傷力之仿ＣＯＬＴ廠半自
    動手槍製造之改造玩具手槍1把（槍枝管制編號：000000
    0000號）及供上述槍械所用具有殺傷力之土造子彈4顆，並
    將上開槍彈置放於上址，而未經許可寄藏之。嗣於同年8月5
    日，甲○○友人丙○○（原名廖宜祥）告以其與人結怨，是
    否有槍、彈可借用防身，甲○○因知丁○○未經許可持有有
    前揭槍、彈，竟與丙○○、戊○○（原名龐宜亮，該2人共
    同未經許可，持有可發射子彈具有殺傷力之改造玩具手槍罪
    ，業經原審以90年度訴第1979號判決均判處有期徒刑1年2月
    ，丙○○部分併科新臺幣1萬元、戊○○部分併科新臺幣2萬
    元，上訴後，後本院以92年度訴字第1840號、最高法院92年
    度台上第5770號判決上訴駁回確定）3人共同基於持有可發
    射子彈具有殺傷力之改造玩具手槍、子彈之犯意聯絡，推由
    甲○○向丁○○借前揭具有殺傷力之改造玩具手槍、子彈，
    丁○○應允後，遂於同年8月8日下午4時30分許，攜帶前揭
    具有殺傷力之改造玩具手槍、子彈至桃園縣桃園市○○路之
    「錢櫃ＫＴＶ」506號包廂等待甲○○、丙○○、戊○○3人
    ，隨後甲○○先抵達「錢櫃ＫＴＶ」506號包廂，並電知丙○○前往該包廂會合，於丙○○、戊○○尚未抵達前，丁○○將前揭具有殺傷力之改造玩具手槍、子彈借予甲○○，迄
    於同日下午5時許，丙○○、戊○○到達前揭506號包箱內，
    甲○○即將前揭具有殺傷力之改造玩具手槍、子彈交予丙○○、戊○○2人，並由丙○○將之放入戊○○所攜帶之皮包
    內，而由甲○○、丙○○、戊○○3人共同未經許可持有之
    。嗣經據報到場之內政部警政署航空警察局刑警隊員警當場
    查獲，並自戊○○所有之黑色皮包內扣得上開改造玩具手槍
    1把及子彈4顆（其中1顆已因試射而滅失），始悉上情。
二、案經內政部警政署航空警察局移請台灣桃園地方法院檢察署
　　檢察官偵查起訴。
    理  由
一、本件之警訊、偵訊筆錄均係於刑事訴訟法修正前製作完成，
    有各該筆錄及相關文件可稽，依刑事訴訟法施行法第7條之3
    規定：「中華民國92年1月14日修正通過之刑事訴訟法施行
    前，已繫屬於各級法院之案件，其以後之訴訟程序，應依修
    正刑事訴訟法終結之。但修正刑事訴訟法施行前已依法定程
    序進行之訴訟程序，其效力不受影響。」意旨，可知在舊法
    時期已製作完成，原屬具有證據能力之警訊筆錄及偵訊筆錄
    ，其效力不受修正之新法規定所影響，本院自得本於調查所
    得之心證，自由採擷，且被告、指定辯護人於原審及本院中
    對於同案被告丁○○、共犯丙○○、戊○○於警訊、偵查中
    之審判外供述，均無異議，自具有證據能力，合先指明。
二、訊據被告甲○○固供承丙○○告以其與人結怨，問伊有無槍
    、彈可借用防身，伊遂詢問丁○○可否將其持有之槍、彈借
    予丙○○、戊○○2人，後來丁○○約伊在「錢櫃ＫＴＶ」
    506號包廂見面，伊先前往該包廂，並電知丙○○至該包廂
    會合，沒多久警員在戊○○所有之黑色皮包內查獲丁○○出
    借之改造玩具手槍1把、子彈4顆等事實，惟辯稱：伊到包廂
    後，丁○○僅告知有帶槍、彈來，後來丙○○、戊○○抵達
    後，丁○○才將槍、彈交給丙○○，由丙○○放入戊○○的
    皮包內，伊是幫忙丙○○、戊○○向丁○○借槍、彈，伊並
    未經手持有扣案之改造玩具手槍、子彈云云；辯護意旨則以
    ：被告緊係幫助廖、龐二人向丁○○借用槍枝，其所為應止
    於幫助持有云云。經查：
（一）扣案之槍、彈經囑託內政部警政署刑事警察局鑑定結果，
      認送鑑手槍一支（槍枝管制編號：0000000000號），係以
      仿ＣＯＬＴ廠半自動手槍製造之玩具手槍金屬槍身組合土
      造金屬槍管及滑套改造而成之改造玩具手槍，機械性能良
      好，認具殺傷力；送鑑子彈4顆，認均土造子彈，均具直
      徑約10釐米之土造金屬彈頭，試射1顆，可擊發，認具殺
      傷力等情，有該局90年8月16日刑鑑字第176295號鑑驗通
      知書在卷可稽，足見上開槍、彈均有殺傷力，應無疑義。
（二）被告抵達前揭「錢櫃ＫＴＶ」506號包廂後，同案被告丁○○先將扣案之具有殺傷力之改造玩具手槍1把、子彈4顆
      借給被告，而由被告持有之，迄共同被告丙○○、戊○○
      到達包箱後，被告復將扣案具有殺傷力之改造玩具手槍1
      把、子彈4顆交予共同被告丙○○等情，迭據同案被告丁○○、共同被告丙○○於偵查及原審90年度訴第1979號審
      理時供述綦詳（詳偵查卷第83至85頁、原審90年度訴第19
      79號刑事卷第36至39頁），共同被告丁○○於本審理行交
      互詰問亦證稱：被告表示係幫人借槍，槍是交給被告，再
      由被告交予丙○○等情（見本院94年10月4日審判筆錄第4
      頁）；證人即共犯丙○○、戊○○於本院行交互詰問時亦
      證稱：扣案之槍枝係被告交予丙○○等語（同上審理筆錄
      第5頁），而被告對於丁○○、丙○○、戊○○於本院審
      理時之證詞，復表示不爭執，是其辯稱扣案槍、彈是丁○○交給丙○○，伊僅出面幫忙丙○○、戊○○向丁○○借
      槍、彈云云，顯係卸責之詞，不足採信。從而，被告受廖
      、龐二人之託，向丁○○借用並收受扣案之具有殺傷力之
      改造玩具手槍1把、子彈4顆，復將之轉交給丙○○，由丙○○放入戊○○的皮包內，雖其係基於幫助廖、龐二人借
      用槍枝之意思，然其既以經手持有查扣之槍、彈，核其所
      為，顯以逾入非法持有之正犯行為，顯見被告與丙○○、
      戊○○間，就非法持有槍、彈之犯行，有犯意聯絡及行為
      分擔。是辯護意旨以被告所為，應係幫助丙○○、戊○○
      持有可發射子彈具有殺傷力之改造玩具手槍、子彈，尚難
      憑採。
    綜上所述，本件事證明確，被告犯行堪予認定，應予依法論
    科。
三、按被告甲○○行為後，槍砲彈藥刀械管制條例業經總統於94
    年1月26日以華總一義字第09400010101號令修正公布，並自
    94年1月28日生效施行，原條例第8條與第10條、第11條合併
    修正移列為修正條文第8條，原條例第10、11條刪除；修正
    前槍砲彈藥刀械管制條例第11條第4項之未經許可持有可發
    射子彈具有殺傷力之各式槍砲罪，移至新法第8條第4項，除
    將舊法規定之「槍砲」修正為「槍枝」外，修正前之法定刑
    為1年以上7年以下有期徒刑，併科新臺幣7百萬元以下罰金
    ，修正後槍砲彈藥刀械管制條例第8條第4項係規定：「未經
    許可持有第4條第1項第1款所定其他可發射金屬或子彈具有
    殺傷力之各式槍枝者，處3年以上10年以下有期徒刑，併科
    新臺幣700萬元以下罰金」，比較新舊法結果，就被告未經
    許可，持有可發射子彈具有殺傷力之改造玩具手槍之犯行，
    以修正前之舊法對於被告較為有利，依刑法第2條第1項但書
    之規定，應適用修正前之槍砲彈藥刀械管制條例第11條第4
    項之規定處斷。至未經許可，持有子彈部分，新法並未修正
    ，尚不生新、舊法比較之問題。核被告所為，係犯修正前槍
    砲彈藥刀械管制條例第11條第4項之未經許可，持有可發射
    子彈具有殺傷力之改造玩具手槍罪及槍砲彈藥刀械管制條例
    第12條第4項之未經許可，持有子彈罪。公訴人起訴及上訴
    意旨均認定被告係犯修正前同條例第11條第2項未經許可，
    出借可發射子彈具有殺傷力之槍砲罪、槍砲彈藥刀械管制條
    例第12條第2項之未經許可，出借子彈罪之幫助犯云云，惟
    查：被告係受託丙○○、戊○○之託向丁○○借用槍枝、子
    彈，而丁○○與廖、龐二人於案發當日之前素不相識，亦據
    其三人於本院審理時證述綦詳，故丁○○應無主動出借槍枝
    予廖、龐二人之理，況丁○○於本院審理時亦證稱：伊係將
    槍、彈借予被告，而非廖、龐二人等語，足徵被告乃基於借
    用人受託人之地位向丁○○借用槍、彈進而收受，並共同非
    法持有扣案槍、彈，其主觀上之犯意要非幫助丁○○出借槍
    、彈無訛。檢察官起訴及上訴引用之法條，容有誤會，惟起
    訴之社會基本事實同一，本院自得變更法條予以裁判。又被
    告與丙○○、戊○○3人，就上開犯行間，有犯意聯絡及行
    為分擔，應依共同正犯論。被告以1行為同時持有上開槍枝
    及子彈，均係1行為同時觸犯2罪名之想像競合犯，應從一重
    之未經許可持有可發射子彈具有殺傷力之改造玩具手槍罪處
    斷。原審調查後，認被告罪證明確，援引修正前槍砲彈藥刀
    械管制條例第11條第4項、槍砲彈藥刀械管制條例第12條第4
    項，刑法第11條前段、第2條第1項但書、第28條、第55條、
    第42條第2項、第38條第1項第1款，罰金罰鍰提高標準條例
    第2條，現行法規所定貨幣單位折算新台幣條例第2條規定，
    並審酌被告之素行、犯罪動機、非法槍枝對社會治安所生之
    危害甚大及其犯罪後之態度等一切情狀，量處被告有期徒刑
    1年2月，併科罰金新臺幣3萬元，另就宣告罰金刑部分，諭
    知易服勞役之折算標準，復敘明扣案之仿ＣＯＬＴ廠半自動
    手槍製造之改造玩具手槍1把（槍枝管制編號：0000000000
    號），及具殺傷力之土造子彈3顆，均係屬違禁物，依刑法
    第38條第1項第1款之規定宣告沒收及具殺傷力之土造子彈1
    顆，已因內政部刑事警察局之試射擊發而滅罄，故無庸為沒
    收諭知之旨。認事用法均無違誤，量刑相較於被所犯罪名得
    處1年以上7年以下有期徒刑，併科3萬元以下罰金之法定本
    刑，已屬從輕，被告上訴指摘原審量刑過重及檢察官上訴意
    旨認被告所為被告係犯修正前槍砲彈藥刀械管制條例第11
    條第2項未經許可，出借可發射子彈具有殺傷力之槍砲罪、
    槍砲彈藥刀械管制條例第12條第2項之未經許可，出借子彈
    罪之幫助犯云云，均無理由，自應予駁回。
四、被告甲○○因行為後，槍砲彈藥刀械管制條例第19條關於強
    制工作之規定業已刪除，而有關保安處分之規定，應適用裁
    判時法律，刑法第2條第2項定有明文，是本件不另就被告應
    否付強制工作予以斟酌，附予敘明。
據上論斷，應依刑事訴訟法第368條，判決如主文。
本案經檢察官謝英民到庭執行職務。
中　　華　　民　　國　　94　　年　　10 　月　　18　　日
                  刑事第三庭審判長法  官  洪光燦
                                  法  官　王詠寰
                                  法  官　江振義
以上正本證明與原本無異。
如不服本判決，應於收受送達後十日內向本院提出上訴書狀，其
未敘述上訴之理由者並得於提起上訴後十日內向本院補提理由書
（均須按他造當事人之人數附繕本）。
                                  書記官  劉文美
中　　華　　民　　國　　94　　年　　10 　月　　18　　日
附錄本案論罪科刑法條：
修正後槍砲彈藥刀械管制條例第12條第4 項規定：
未經許可，持有、寄藏或意圖販賣而陳列子彈者，處5年以下有
期徒刑，併科新台幣300萬元以下罰金。
修正前槍砲彈藥刀械管制條例第11條第4 項規定：
未經許可，持有、寄藏或意圖販賣而陳列第一項所列槍砲者，處
1年以上7年以下有期徒刑，併科新台幣700萬元以下罰金。
